【裁判字號】    97,交抗,670
【裁判日期】    970625
【裁判案由】    違反道路交通管理處罰條例
【裁判全文】
臺灣高等法院交通事件裁定             97年度交抗字第670號
抗  告  人
即受處分人  甲○○
上列抗告人因違反道路交通管理處罰條例案件，不服臺灣士林地
方法院97年度交聲字第315號，中華民國97年4月30日所為裁定，
提起抗告，本院裁定如下：
  主 文
抗告駁回。
  理 由
一、原裁定意旨略以：受處分人甲○○雖對交通部公路總局臺北
    區監理所於民國（下同）97年1月11日所為之北監自裁字裁
    40-A00000000號裁決書不服，而提起本件聲明異議，惟其收
    受該裁決書之日期為97年1月15日，有交通部公路總局臺北
    區監理所送達證書掛號回執在卷可參，受處分人卻遲至97年
    2月17日始具狀聲明異議，於同年2月18日付郵寄出，於97年
    3月4日始送達原處分機關，有其聲明異議狀、掛號信封上蓋
    有付郵日期文章戳及聲明異議狀上原處分機關公文收文章之
    日期蓋印附卷可稽，堪認受處分人之異議，顯已逾20日之異
    議期間，其異議自不合法，因而予以駁回。
二、抗告意旨略以：抗告人於原處分機關之裁決書送達前之97年
    1月14日即已因公務出國，至同年月27日始行返國，此有抗
    告人之護照影本可稽，而公寓大廈管理員僅有代收信函文書
    之責，並無代本人提出異議之義務，抗告人遲至回國時始著
    手提出異議，抗告人因出國而未收到該裁決書，致遲誤異議
    期間，爰請法院審酌並撤銷原裁定云云。
三、經查：
  (一)按道路交通管理處罰條例第87條第1項規定：受處分人不服
    第8條主管機關所為之處罰，得於接到裁決書之翌日起20日
    內向管轄地方法院聲明異議。次按交通法庭認聲明異議不合
    法律上之程式或其異議權已經喪失者，應以裁定駁回之，道
    路交通案件處理辦法第18條前段亦有明文規定。
  (二)次按違反道路交通管理事件，有關文書送達之程序，依行政
    程序法之規定，違反道路交通管理事件統一裁罰基準及處理
    細則第5條定有明文。再按送達，於應受送達人之住居所、
    事務所或營業所為之；於送達處所不獲會晤應受送達人時，
    得將文書付與有辨別事理能力之同居人、受僱人或應送達處
    所之接收郵件人員；行政程序法第72條第1項前段、第73條
    第1項、第74條第1項、第2項分別定有明文。又受公寓大廈
    管理委員會僱用之管理員，其所服勞務包括為公寓大廈住戶
    接收文件者，性質上應屬全體住戶之受雇人，即與行政程序
    法第73條第1項規定之受僱人相當，故郵政機關之郵差送達
    文書於應受送達人之住居所、事務所或營業所，不獲會晤應
    受送達人，而將文書付與上開公寓大廈管理員者，應認為合
    法送達。
  (三)查本件抗告人即受處分人甲○○雖對交通部公路總局臺北區
    監理所於97年1月11日北監自裁字裁40-A00000000號裁決書
    不服，而向原審法院提起本件聲明異議，惟查抗告人之戶籍
    地址自85年7月5日起即遷入台北縣八里鄉○○村○鄰○○○
    街2號4樓，迄97年4月30日尚無遷徙紀錄等情，有原審法院
    自法務部戶役政連結作業系統網路查詢下載之查詢資料在卷
    可佐，堪認抗告人戶籍設在上址。再查，前述北監自裁字裁
    40-A00000000號裁決書，經原處分機關郵寄至上開抗告人戶
    籍址，不獲會晤抗告人，而由該址大樓管理委員會之管理員
    於97年1月15日收受前開裁決書，有交通部公路總局臺北區
    監理所送達證書掛號回執在卷可參，依前述說明，上開裁決
    書已於97年1月15日合法送達予抗告人。該裁決書既已送達
    予抗告人，抗告人對該裁決如有不服，依法應於20日內向原
    審法院聲明異議，又抗告人之住所地在臺北縣八里鄉，依法
    院訴訟當事人在途期間標準第2條之規定，扣除在途期間2日
    ，期間末日為同年2月6日，又該日為假日（年假），順延至
    非假日之同年2月12日，異議人至遲應於同年2月12日以前聲
    明異議，方屬合法，惟抗告人付郵寄出聲明異議狀，遲至97
    年3月4日始送達原處分機關，此觀聲明異議狀上原處分機關
    公文收文章之日期蓋印自明，堪認抗告人向原審法院提起聲
    明異議，顯已逾20日之異議期間。
  (四)抗告意旨雖稱抗告人因出國無法收到原處分機關之裁決書，
    大樓管理員，並無代本人提出異議之義務云云，然非因過失
    ，遲誤上訴、抗告或聲請再審之期間，或聲請撤銷或變更審
    判長、受命推事、受託推事裁定或檢察官命令之期間者，於
    其原因消滅後5日內，得聲請回復原狀，刑事訴訟法第67 條
    第1項定有明文。然所謂非因過失，係指逾期之緣由非可歸
    責於當事人而言，若其不能遵守期限由於自誤，即不能謂非
    過失。查聲明異議期間屬法定不變期間，本件原處分機關所
    為之裁決書已由抗告人之受僱人於97年1月15日收受，有該
    裁決書及送達證書在卷可憑，已屬合法送達，有如上述。而
    抗告人指稱係因出國，致未能於法定期間聲明異議，要屬抗
    告人自身過失所致，且依抗告人護照影本上所載，抗告人於
    97年1月27日即已返國，距離聲明異議期間之末日即97年2月
    12日，尚有足夠之時間，縱由該回國日之次日起算，抗告人
    仍遲至97年3月4日始將其聲明異議狀送達於原處分機關，亦
    未於法定期間內聲明異議，抗告人遲誤聲明異議期間，顯屬
    可歸責於己，原審認抗告人提起本件異議已逾法定期間，自
    無不合。抗告人執前揭理由提起抗告，為無理由，應予駁回
    。
據上論結，應依道路交通案件處理辦法第26條，刑事訴訟法第41
2條，裁定如主文。
中    華    民    國    97    年    6     月    25    日
                  刑事第十一庭審判長法  官  張連財
                                    法  官  楊照男
                                    法  官  洪光燦
以上正本證明與原本無異。
不得再抗告。
                                    書記官  駱麗君
中    華    民    國    97    年    6     月    25    日


司法院資訊處製作；財團法人民間司法改革基金會備份。
